臺灣嘉義地方法院民事裁定
110年度監宣字第291號
聲  請  人  吳桂芬  

相  對  人  吳國進  

上列聲請人聲請准許處分受監護宣告之人之財產事件，本院裁定
如下：
    主    文
聲請駁回。
聲請程序費用由聲請人負擔。
    理    由
一、按民法總則中華民國97年5月2日修正之條文施行前，已為禁
    治產宣告者，視為已為監護宣告；繫屬於法院之禁治產事件
    ，其聲請禁治產宣告者，視為聲請監護宣告；聲請撤銷禁治
    產宣告者，視為聲請撤銷監護宣告；並均於修正施行後，適
    用修正後之規定；次按97年5月2日修正之民法親屬編第四章
    條文施行前所設置之監護人，於修正施行後，適用修正後之
    規定，民法總則施行法第4條第2項、民法親屬編施行法第14
    條之2分別定有明文。依此，前受禁治產宣告者，視為新修
    正之監護宣告；而前受禁治產宣告之人之監護人，亦應適用
    新修正之監護規定。次按監護開始時，監護人對於受監護人
    之財產，應依規定會同遺囑指定、當地直轄市、縣（市）政
    府指派或法院指定之人，於二個月內開具財產清冊，並陳報
    法院；於前開財產清冊開具完成並陳報法院前，監護人對於
    受監護人之財產，僅得為管理上必要之行為，此參民法第10
    99條第1項、第1099條之1規定即明。
二、本件聲請意旨略以：聲請人為相對人之女，相對人先前經本
    院以95年度禁字第116號民事裁定宣告為禁止產人（即受監
    護宣告之人），因相對人名下土地面積不大，規劃要與兄弟
    們一同出售，所以聲請准許聲請人處分相對人所有雲林縣○○
    鄉○○段0000地號土地等語。
三、經查：
㈠、聲請人主張相對人為其父親，前經本院以95年度禁字第116號
    裁定宣告為禁治產人之事實，有聲請人所提裁定、確定證明
    影本在卷可參，且經本院依職權調取上開禁治產宣告事件卷
    宗核閱無訛，參之前開民法總則施行法第4條第2項之規定，
    本件視為對相對人已為監護宣告。
㈡、再者，相對人經本院以96年度家聲字第26號裁定為其選任聲
    請人為監護人乙情，經本院依職權調取相對人個人戶籍資料
    查詢結果為證，且有96年度家聲字第26號裁定影本在卷足憑
    。
㈢、本件聲請人欲代理受監護宣告之人即相對人出售土地，依法
    須向法院聲請許可，惟參照首揭規定，相對人為禁止產人既
    視為已受監護宣告，應依民法第1099條、1099條之1規定，
    由監護人與會同開具財產清冊之人共同將受監護宣告人之名
    下財產開具清冊陳報法院後，始得聲請處分受監護宣告人之
    財產；否則，在監護人尚未與會同開具財產清冊之人共同將
    受監護宣告人之財產開具清冊陳報法院前，監護人既僅得對
    受監護宣告人之財產為管理行為，法院自無從許可監護人代
    理處分受監護宣告人之財產。
㈣、本院95年度禁字第116號、96年度家聲字第26號裁定，僅分別
    宣告相對人為禁治產人及選任聲請人為監護人，未指定會同
    開具財產清冊之人。聲請人聲請處分受監護宣告人之財產，
    既尚未完成開具受監護宣告人即相對人之財產清冊及陳報法
    院之程序，聲請人僅能為管理相對人財產上必要之行為，不
    得為處分行為，故聲請人逕行向本院聲請許可處分受監護宣
    告人之財產，於法不合，應予駁回。
四、依家事事件法第164條第3項，裁定如主文。　　
中　　華　　民　　國　　110 　年　　11　　月　　15　　日
                  家事法庭    法　官  洪嘉蘭           
以上正本係照原本作成。
如對本裁定抗告，須於裁定送達後10日之不變期間內，向本院提
出抗告狀，並繳納抗告費新臺幣1,000元。
中　　華　　民　　國　　110 　年　　11　　月　　15　　日
                              書記官　林玫熹